【裁判字號】    97,易,1150
【裁判日期】    971015
【裁判案由】    詐欺
【裁判全文】
臺灣臺南地方法院刑事判決              97年度易字第1150號
公  訴  人  臺灣臺南地方法院檢察署檢察官
被      告  丁○○
上列被告因詐欺案件，經檢察官提起公訴（97年度偵字第17335
號），本院判決如下：
    主  文
丁○○幫助意圖為自己不法之所有，以詐術使人將本人之物交付
，處有期徒刑肆月，如易科罰金，以新臺幣壹仟元折算壹日，減
為有期徒刑貳月，如易科罰金，以新臺幣壹仟元折算壹日。
    事  實
一、丁○○雖預見提供自己所有之行動電話門號予他人使用，他
    人有可能利用其門號為詐財與其他犯罪之聯絡工具，以避免
    暴露真實身分遭警查緝等情，竟基於幫助不詳姓名人士詐騙
    金錢之不確定故意，於民國（下同）96年3月16日向亞太電
    信股份有限公司申辦行動電話門號0000000000號、00000000
    00號，再於申辦上揭門號後之不詳時間，在不詳地點，將其
    所有上揭門號SIM卡2枚交付予真實姓名年籍不詳之詐騙集團
    成員使用。該詐騙集團成員，即基於意圖為自己不法之所有
    ，於96年3月24日下午1時許，透過「天堂」網路遊戲，以匿
    稱「最思念的季節」、「騎士喝牛奶」之虛擬人物名義與甲○○連繫，佯稱欲以新台幣（下同）4萬元購買甲○○所有
    之天堂網路遊戲虛擬寶物，並留下上揭0000000000號、0000
    000000號行動電話門號做為連絡電話，致甲○○因而陷於錯
    誤，經由上開門號連絡後，依其指示於同日下午2時20分許
    ，將其所有之虛擬寶物「+10瑟魯基之劍」、「+0變形控制
    戒指」傳輸予匿稱「最思念的季節」、「騎士喝牛奶」之人
    。嗣後甲○○未收到上開4萬元款項，查覺有異始知受騙，
    乃報警循線查悉上情。
二、案經臺中縣警察局刑警大隊報請臺灣臺南地方法院檢察署檢
    察官偵查起訴。
    理  由
壹、程序事項
    按刑事訴訟法第159條之5明定：「被告以外之人於審判外之
    陳述，雖不符前4條之規定，而經當事人於審判程序同意作
    為證據，法院審酌該言詞陳述或書面陳述作成時之情況，認
    為適當者，亦得為證據。」、「當事人、代理人或辯護人於
    法院調查證據時，知有第159條第1項不得為證據之情形，而
    未於言詞辯論終結前聲明異議者，視為有前項之同意。」，
    其立法理由在於傳聞證據未經當事人之反對詰問予以核實，
    乃排斥其證據能力。惟當事人如放棄對原供述人之反對詰問
    權，於審判程序表示同意該等傳聞證據可作為證據，此時，
    法院除認該傳聞證據欠缺適當性外，自可承認其證據能力。
    又當事人、代理人或辯護人於調查證據時，知有刑事訴訟法
    第159條第1項不得為證據之情形，卻表示「對於證據調查無
    異議」、「沒有意見」等意思，而未於言詞辯論終結前聲明
    異議者，應視為已有將該等傳聞證據採為證據之同意（最高
    法院94年度台上字第2976號判決意旨參照）。查被告對於證
    人即被害人甲○○於警詢時之審判外陳述，在本院審判程序
    中，就該證據能力一節，表示「無意見」之意思，且未於言
    詞辯論終結前聲明異議，揆諸前揭說明，應視為被告已有將
    該等傳聞證據採為證據之同意，另本院審酌證人甲○○於警
    詢時之陳述，係就被告所涉犯幫助詐欺取財等事實所為之陳
    述，本院復查無違法或不實之處，是該等傳聞證據並無欠缺
    適當性之情形，自可承認其證據能力。
貳、實體事項
一、訊據被告丁○○固坦承有申設上揭電話門號之事實，惟矢口
    否認有何幫助詐欺犯行，辯稱：96年4月初，伊將門號00000
    00000的電話借給丙○○使用，後來伊打0000000000 門號給
    丙○○時，是別人接的，且別人說是他辦的，伊才知道0000
    000000那支電話被變賣。因為伊知道丙○○在伊家有竊盜的
    紀錄，所以伊就回去找0000000000號、0000000000號這兩支
    手機及晶片卡，才發現遺失了，所以伊也懷疑0000000000號
    及0000000000號門號也是丙○○拿去變賣的，只是伊沒有親
    眼看到云云。
二、經查：
  (一)按採證認事係屬事實審法院之職權，而法院憑以認定犯罪事
    實之證據，並不以直接證據為限，即綜合各種直接、間接證
    據，本於推理作用，為其認定犯罪事實之基礎，如不違背經
    驗法則與論理法則，亦非法所不許（最高法院94年度臺上字
    第4770號判決意旨參照）。查亞太電信股份有限公司之0000
    000000號、0000000000號行動電話門號均為被告所申辦，為
    被告所坦承，並有通聯調閱查詢單（見偵查卷第115頁、第
    144頁）在卷可憑。而證人即被害人甲○○因受詐騙集團成
    員佯稱以4萬元購買甲○○所有之天堂網路遊戲虛擬寶物，
    並留上揭行動電話門號以供甲○○連繫云云，使甲○○不疑
    有他而陷於錯誤，致將其所有之虛擬寶物「+10瑟魯基之劍
    」、「+0變形控制戒指」傳輸予詐騙集團虛擬「最思念的季
    節」、「騎士喝牛奶」等人物之情，業據證人甲○○於警詢
    中指述甚詳，復有遊戲橘子數位科技股份有限公司出具之帳
    號證明書、遊戲歷程紀錄各1份（見警卷第11頁至第15頁）
    在卷可稽，此部分事實，堪以認定。
  (二)被告雖辯稱上開行動電話之手機及晶片卡，伊懷疑是丙○○
    竊取變賣云云。然查：
    (1)被告於偵查中就因何原因於同一時日申辦2支行動電話門
      號乙節，乃供稱：「我是為了要該手機。」等語；然其於
      本院準備程序時則供稱：「兩支手機都是他（指丙○○）
      請我去辦的，他說看我有沒有辦法去辦亞太的門號放在家
      裡，如果他要使用就可以用，因為家中並沒有市內電話。
      」等語；繼於本院審理時又改稱：「因為我（要）跟我女
      友一人一支。」等語，被告就為何申辦上開2個行動電話
      門號之理由，其前後供述已有矛盾，實屬可疑。
    (2)又被告就何時發現上開行動電話門號遺失及如何處理乙節
      ，初於偵查時供稱：「我從申請當天我就一直放在我戶籍
      地，一直到96年7月，丙○○搬走後，我才發現該門號不
      見了。」等語；惟於本院審理時則先供稱：「（問：這兩
      支門號都何時發現遺失？）96年4月初。因為我把0918的
      電話借給丙○○使用，我用我的電話打0918（即00000000
      00）的電話給丙○○時，是別人接的，別人說是他辦的，
      我才知道0918那支電話被變賣。因為我知道丙○○在我家
      有竊盜的紀錄，所以我就回去找0982（即0000000000、00
      00000000）這兩支手機及晶片卡，才發現遺失了。」；嗣
      又改稱：「（問：你能否確定何時遺失0000000000號及00
      00000000 號門號？）我申請回來後第二天就沒有注意手
      機還在不在，四月份亞太公司通知我已經警示停話，我也
      不知道丙○○是何時偷的，我沒有辦法證明手機是被丙○○偷走的。」等語。是綜觀被告上開辯解內容，關於發現
      上開行動電話失竊之時點，係於96年7月間丙○○搬離被
      告住處後；或撥打交付予丙○○0000000000時，查覺該行
      動電話門號已由他人使用，而懷疑丙○○竊取上開行動電
      話，而於住處未能尋獲上開行動電話時；或因受電信業者
      通知上開行動電話遭受警示停話時，始發現上開行動電話
      已失竊乙節，被告前後供述顯多所出入。
    (3)再者，如依被告所辯係為供自己及女友網內互打使用，而
      申辦上開2支行動電話，則衡諸常情，被告自應於申辦後
      即應交付於女友使用，而自無自始均未交付女友，且從未
      作2人通話使用之理。又丙○○曾於96年1月迄同年月，居
      住在被告住處之情，業經被告供明在卷。而被告於96年4
      月間即受電信業者通知上開行動電話遭受警示停話，被告
      若果認為該行動電話係受丙○○盜取，自應質問甚而驅逐
      丙○○為是，而無可能仍讓丙○○繼續留宿至同年7月間
      之理。況證人丙○○亦到庭結證稱，其並未竊取上開行動
      電話等語，則被告上揭所辯尚乏佐證，且違常情，自屬遽
      信。
    (4)又被告於申辦上開行動電話之初，即告知家屬逾基本費用
      即無庸繳納（見偵卷第99頁），足見被告申辦上揭行動電
      話門號自始即非供個人使用之目的，而應係為交付詐欺集
      團使用而申辦甚明。再詐騙集團通常會留手機門號與被詐
      財之人保持聯繫，若被告之前開手機門號果係失竊之物，
      則在該門號隨時可能被停話之情況下，取得者即不可能甘
      冒與被詐財之人發生斷訊之風險，而作為詐財之工具之可
      能，故詐欺集團成員應無使用竊得或拾獲之電話門號，為
      與被詐財者之聯繫電話為是。綜此，被告所辯，前後矛盾
      不一，且顯悖於常情，自不足採，其應有將上開手機門號
      提供予詐欺犯罪集團使用乙節，堪以認定。
  (三)又現今行動電話甚為普及，申請行動電話門號並無特殊限制
    ，任何人只需提出身份證及駕照、健保卡等證件即得以自己
    名義申請門號使用，此為眾所週知之事實，則依一般人之社
    會生活經驗，若係供日常通訊使用之行動電話門號，原可自
    行向電信公司申請，而無向他人借用或收購門號之必要，苟
    見他人不以自己名義申請門號，反而徵求不特定人之行動電
    話門號使用，衡情當知渠等取得之行動電話門號乃被利用從
    事與財產有關之犯罪，供掩飾不法犯行，避免犯罪行為人曝
    光以逃避執法人員查緝，被告係有相當社會工作經驗之成年
    人，對前述情形應知之甚詳，其竟提供自己申請之電話門號
    予不詳人士使用，足認被告顯有幫助他人詐欺取財之不確定
    故意。綜上所述，被告前揭所辯，顯係事後卸責之詞，不足
    採信，本件事證明確，被告犯行已堪認定。
  (四)綜上所述，被告前揭所辯，顯係卸責之詞，委不足採。本案
    事證明確，被告幫助詐欺犯行，堪以認定，應予依法論科。
三、按刑法上之幫助犯，係對於犯罪與正犯有共同之認識，而以
    幫助之意思，對於正犯資以助力，而未參與實施犯罪之行為
    者而言（最高法院75年度臺上字第1509號、88年度臺上字第
    1270號判決亦同此意旨）。是如未參與實施犯罪構成要件之
    行為，且係出於幫助之意思提供助力，即屬幫助犯，而非共
    同正犯。查本件被告基於幫助之犯意，提供其所有行動電話
    門號0000000000號、0000000000號之SIM卡2枚交予犯罪集團
    成員，其等利用被告之幫助，基於意圖為自己不法所有之犯
    意，對被害人甲○○施用詐術，使被害人甲○○因而陷於錯
    誤，而傳送虛擬寶物，是被告所為係參與詐欺取財罪構成要
    件以外之行為，且在無證據證明被告係以正犯而非以幫助犯
    之犯意參與犯罪之情形下，應認其所為係幫助犯而非正犯行
    為。故核被告所為，係犯刑法第30條第1項前段、第339條第
    1項幫助詐欺取財罪。又詐欺集團所屬成員所為係犯刑法第2
    8條、第339條第1項之詐欺取財罪，而被告係以幫助之犯意
    ，為構成要件以外之行為，為幫助犯，然按幫助犯雖係從屬
    於正犯而成立，惟幫助犯之成立要件，須行為人主觀上有幫
    助故意，客觀上有幫助行為，始克成立幫助犯，此所謂幫助
    故意，須行為人主觀上對於正犯之行為有所認識，本件被告
    雖已預見上揭門號交付他人後可能供作犯罪工具，惟就該人
    有無同夥黨羽及行為次數等情，究非被告所能確知，自無從
    令被告就正犯之共同詐欺取財犯行負幫助「共同」詐欺取財
    罪責。又被告之行為僅止於幫助，應依刑法第30條第2項之
    規定，按正犯之刑減輕之。爰審酌被告提供行動電話門號予
    詐欺者使用，助長詐欺犯罪，並使犯罪之追查趨於複雜，其
    犯後猶飾詞圖卸，毫無悔意，犯後態度不佳，及其犯罪之目
    的、手段、智識程度、生活狀況、被害人所受之損害等一切
    情狀，量處如主文所示之刑，並諭知易科罰金之折算標準。
    又被告所幫助之正犯犯罪行為完成之時間，係在96年4月24
    日以前，復無其他不合中華民國九十六年罪犯減刑條例所定
    不得減刑之情形，應依同條例第2條第1項第3款之規定，減
    其宣告刑2分之1，及諭知易科罰金之折算標準。
據上論斷，應依刑事訴訟法第299條第1項前段，刑法第339條第1
項、第30條第2項、第41條第1項前段，中華民國九十六年罪犯減
刑條例第2條第1項第3款、第7條，刑法施行法第1條之1，判決如
主文。
本案經檢察官乙○○到庭執行職務。
中    華    民    國    97    年    10    月    15    日
               刑事第七庭   審判長法  官  賴純慧
                                  法  官  黃瑪玲
                                  法  官  田幸艷
以上正本證明與原本無異。
如不服本判決應於收受本判決後10日內向本院提出上訴書狀，並
應敘述具體理由。如未敘述上訴理由者，應於上訴期間屆滿後20
日內向本院補提理由書狀（均須按他造當事人之人數附繕本）「
切勿逕送上級法院」。
                                  書記官  莊文茹
中    華    民    國    97    年    10    月    15    日
附錄法條：
中華民國刑法第339條
意圖為自己或第三人不法之所有，以詐術使人將本人或第三人之
物交付者，處5年以下有期徒刑、拘役或科或併科1千元以下罰金
。
以前項方法得財產上不法之利益或使第三人得之者，亦同。
前二項之未遂犯罰之。


司法院資訊處製作；財團法人民間司法改革基金會備份。
